---
title: "Analyse der Unfälle auf der Mariahilfer Straße"
format:
  html:
    theme: cosmo
    toc: true
    toc-depth: 3
    toc-location: left
    code-fold: true
    code-summary: "Show Code"
editor: source
execute:
  echo: true
  warning: false
  message: false
---

> 
- Wan sind die Scooter dazugekommen?
- 2021 vllt Corona?
- Scooter Zahlen recherchieren?!

```{r setup, include=FALSE}
knitr::opts_chunk$set(echo = TRUE, warning = FALSE, message = FALSE)
library(tidyverse)
library(here)
library(glue)
library(sf)
library(davR)
library(jsonlite)
library(mapview)
library(DatawRappr)
library(shadowtext)
```

# Daten

- [roh](https://github.com/RobinKohrs/2025_10_mahue/raw/refs/heads/main/data/data_raw_statistik_austria/2013_2024_WienNEU1610.csv)

- [roh aber geodaten (alle Unfälle)](https://github.com/RobinKohrs/2025_10_mahue/raw/refs/heads/main/data_output/unfaelle.gpkg)

- [innere maria hilfer geodaten](https://github.com/RobinKohrs/2025_10_mahue/raw/refs/heads/main/data_output/innere_maria_hilfer_buffer_13m.gpkg)

- [Geodaten der Maria Hilfer, nur Fahrradunfälle](https://github.com/RobinKohrs/2025_10_mahue/raw/refs/heads/main/data_output/nur_fahrrad_unfaelle/innere_maria_hilfer_fahrradunfaelle.fgb)

- [CSV der Fahhradunfälle auf der Mahü mit Koordinaten der Unfälle](https://github.com/RobinKohrs/2025_10_mahue/raw/refs/heads/main/data_output/nur_fahrrad_unfaelle/innere_maria_hilfer_fahrradunfaelle.fgb)

- [CSV der Uhrezeiten der Unfälle](https://github.com/RobinKohrs/2025_10_mahue/raw/refs/heads/main/data_output/time_of_accidents.csv)


```{r unfalle-in-und-nahe-mahue}
m <- mapview


# ++++++++++++++++++++++++++++++ # paths to data ----
# ++++++++++++++++++++++++++++++
p_unfaelle_gpkg <- here("data_output/unfaelle.gpkg")
p_innere_mh_gpkg <- here("data_output/innere_maria_hilfer.gpkg")

# ++++++++++++++++++++++++++++++
#  load and create  data ----
# ++++++++++++++++++++++++++++++

# UNFALLE ----
sf_unfaelle_wien_31287 <- read_sf(p_unfaelle_gpkg) %>% st_transform(31287)
sf_unfaelle_bike_wien_31287 <- sf_unfaelle_wien_31287 %>%
    filter(str_detect(BETEILIGUNG, "(?i)fahrrad|e[- ]?bike|scooter"))
```

# Klassifierung der Unfälle

Wann stand was in den Daten?!

**<span style="color: tomato;">Von 2013-2017</span>**<br>
Fahrräder und Elektrofahrräder werden zusammen ausgewiesen als (Elektro-) Fahrrad

**<span style="color: tomato;">Von 2018-2022</span>**<br>
Fahrräder und E-Bikes werden separat ausgewiesen
Erste E-Scooter werden bei den Fahrrädern hinzugerechnet - oder bei den E-Bikes?

**<span style="color: tomato;">Ab 2023</span>**<br>
E-Bikes, E-Scooter und Fahrräder werden getrennt ausgewiesen.

### Anzahl der Unfälle nach Jahr und Beteiligung

alle Unfälle (nicht nur Fahrradunfälle)

```{r}
sf_unfaelle_wien_31287 %>%
    st_drop_geometry() %>%
    count(JAHR, BETEILIGUNG) %>%
    arrange(JAHR, desc(n)) %>%
    DT::datatable()
```


# Fahrradunfälle

Von hier an nur noch Fahrrad, E-Bike und Scooter-Unfälle

```
# filtering for bikes
sf_unfaelle_bike_wien_31287 <- sf_unfaelle_wien_31287 %>%
    filter(str_detect(BETEILIGUNG, "(?i)fahrrad|e[- ]?bike|scooter"))
```



```{r dw}
#| message: false
#| warning: false

# ROIs ----
sf_mh_line_wien <- read_sf(p_innere_mh_gpkg)

# buffer line
sf_mh_buff_13m_wien <- st_buffer(sf_mh_line_wien, 13) %>% summarise()
p_out_mh_fgb <- here("data_output/nur_fahrrad_unfaelle/innere_maria_hilfer.fgb")
unlink(p_out_mh_fgb)
st_write(sf_mh_buff_13m_wien, p_out_mh_fgb)


# buffer near area
sf_mh_buff_1km_wien <- st_buffer(sf_mh_buff_13m_wien, 1000, singleSide = T)

# ++++++++++++++++++++++++++++++
# analyse ----
# ++++++++++++++++++++++++++++++

# create near zone (1km buffer without the street)
sf_mh_buff_near_wien <- st_difference(sf_mh_buff_1km_wien, sf_mh_buff_13m_wien)

# accidents on the  mh
sf_unfaelle_on_mh_wien <- sf_unfaelle_bike_wien_31287 %>%
    st_filter(sf_mh_buff_13m_wien)

# write out unfälle on maria hilfer
p_out_fahrrad_mh_fgb <- here("data_output/nur_fahrrad_unfaelle/innere_maria_hilfer_fahrradunfaelle.fgb")
p_out_fahrrad_mh_csv <- here("random-images/static/unfaellle_mh.csv")
unlink(p_out_fahrrad_mh_fgb)
suppressMessages(st_write(sf_unfaelle_on_mh_wien, p_out_fahrrad_mh_fgb))

# write csv with coordinates of fahrradunfälle
sf_unfaelle_on_mh_wien %>%
    st_transform(4326) %>%
    mutate(
        x = st_coordinates(.)[, 1],
        y = st_coordinates(.)[, 2]
    ) %>%
    write_csv(., p_out_fahrrad_mh_csv)

# count of accidents on the mh
sf_unfaelle_on_mh_count_wien <- sf_unfaelle_on_mh_wien %>%
    count(JAHR, name = "accidents_on_mh")

# accidents near the mh (1km buffer)
sf_unfaelle_near_mh_wien <- sf_unfaelle_bike_wien_31287 %>%
    st_filter(sf_mh_buff_near_wien)


# count of accidents near the mh (1km buffer)
sf_unfaelle_near_mh_count_wien <- sf_unfaelle_near_mh_wien %>%
    count(JAHR, name = "accidents_near_mh")

# accidents in all of vienna
sf_unfaelle_vienna_other <- sf_unfaelle_bike_wien_31287 %>%
    st_filter(sf_mh_buff_1km_wien, .predicate = st_disjoint) %>%
    st_filter(sf_mh_buff_near_wien, .predicate = st_disjoint)

# count of accidents in all of vienna
sf_unfaelle_vienna_other_count <- sf_unfaelle_vienna_other %>%
    count(JAHR, name = "accidents_vienna")


# remove sf class from the count data and join the counts
df_unfaelle_on_mh_count <- sf_unfaelle_on_mh_count_wien %>% st_drop_geometry()
df_unfaelle_near_mh_count <- sf_unfaelle_near_mh_count_wien %>% st_drop_geometry()
df_unfaelle_vienna_other_count <- sf_unfaelle_vienna_other_count %>% st_drop_geometry()

df_accident_counts <- full_join(df_unfaelle_on_mh_count, df_unfaelle_near_mh_count, by = "JAHR") %>%
    full_join(df_unfaelle_vienna_other_count, by = "JAHR") %>%
    arrange(JAHR)

# calculate indexed values for comparison (indexed to 2013)
df_accident_rates <- df_accident_counts %>%
    mutate(
        across(
            starts_with("accidents"),
            ~ . / first(.) * 100,
            .names = "{.col}_indexed"
        )
    )

dw_data_to_chart(df_accident_rates, "1blwP")
dw_data_to_chart(df_accident_rates, "0tHdu")
```



<iframe title="Auf der Mahü sinken die Unfälle im Vergleich zu 2013" aria-label="Liniendiagramm" id="datawrapper-chart-1blwP" src="https://datawrapper.dwcdn.net/1blwP/1/" scrolling="no" frameborder="0" style="width: 0; min-width: 100% !important; border: none;" height="452" data-external="1"></iframe><script type="text/javascript">window.addEventListener("message",function(a){if(void 0!==a.data["datawrapper-height"]){var e=document.querySelectorAll("iframe");for(var t in a.data["datawrapper-height"])for(var r,i=0;r=e[i];i++)if(r.contentWindow===a.source){var d=a.data["datawrapper-height"][t]+"px";r.style.height=d}}});</script>


<iframe title="Während Corona besonders viele Fahrradunfälle auf der Mahü" aria-label="Säulen" id="datawrapper-chart-0tHdu" src="https://datawrapper.dwcdn.net/0tHdu/1/" scrolling="no" frameborder="0" style="width: 0; min-width: 100% !important; border: none;" height="534" data-external="1"></iframe><script type="text/javascript">window.addEventListener("message",function(a){if(void 0!==a.data["datawrapper-height"]){var e=document.querySelectorAll("iframe");for(var t in a.data["datawrapper-height"])for(var r,i=0;r=e[i];i++)if(r.contentWindow===a.source){var d=a.data["datawrapper-height"][t]+"px";r.style.height=d}}});</script>



## Anteil der Fahrradunfälle an allen Unfällen

```{r}
# Anzahl der Fahrradunfälle in jeder Region
vec_bike_accidents_on_mh_count <- nrow(sf_unfaelle_on_mh_wien)
vec_bike_accidents_near_mh_count <- nrow(sf_unfaelle_near_mh_wien)
vec_bike_accidents_vienna_other_count <- nrow(sf_unfaelle_vienna_other)


# Gesamtzahl der Unfälle in jeder Region
vec_total_accidents_on_mh_count <- sf_unfaelle_wien_31287 %>%
    st_filter(sf_mh_buff_13m_wien) %>%
    nrow()

vec_total_accidents_near_mh_count <- sf_unfaelle_wien_31287 %>%
    st_filter(sf_mh_buff_near_wien) %>%
    nrow()

vec_total_accidents_vienna_other_count <- sf_unfaelle_wien_31287 %>%
    st_filter(sf_mh_buff_13m_wien, .predicate = st_disjoint) %>%
    st_filter(sf_mh_buff_near_wien, .predicate = st_disjoint) %>%
    nrow()

# Erstellen einer Tabelle mit den Ergebnissen
df_accident_shares <- tibble(
    Region = c("Auf der Mariahilferstraä>e", "Nahe der Mariahilferstraä>e", "Rest von Wien"),
    Bike_Accidents = c(vec_bike_accidents_on_mh_count, vec_bike_accidents_near_mh_count, vec_bike_accidents_vienna_other_count),
    Total_Accidents = c(vec_total_accidents_on_mh_count, vec_total_accidents_near_mh_count, vec_total_accidents_vienna_other_count)
) %>%
    mutate(Share_Bike_Accidents_Percent = (Bike_Accidents / Total_Accidents) * 100)

# Das Ergebnis anzeigen
knitr::kable(df_accident_shares, digits = 2, caption = "Anteil der Fahrradunfälle an den Gesamtunfällen")
```


## Zeitpunkt der Fahrradunfälle (oder scooter oder e-bike)

```{r wann-unfaelle-mahue}
# The data used in this chunk is already loaded and prepared in previous chunks.
# Re-running data loading would be redundant. We will use the existing variables.

# ++++++++++++++++++++++++++++++
# analyse ----
# ++++++++++++++++++++++++++++++

# accidents on the mh by time of day and weekday
df_unfaelle_on_mh_by_time <- sf_unfaelle_bike_wien_31287 %>%
    st_filter(sf_mh_buff_13m_wien) %>%
    st_drop_geometry() %>%
    count(UHRZEIT, WOCHENTAG, name = "n") %>%
    mutate(region = "On Mariahilferstr.")

# accidents near the mh by time of day and weekday
df_unfaelle_near_mh_by_time <- sf_unfaelle_bike_wien_31287 %>%
    st_filter(sf_mh_buff_near_wien) %>%
    st_drop_geometry() %>%
    count(UHRZEIT, WOCHENTAG, name = "n") %>%
    mutate(region = "Near Mariahilferstr.")

# accidents in rest of vienna by time of day and weekday
df_unfaelle_vienna_by_time <- sf_unfaelle_bike_wien_31287 %>%
    st_filter(sf_mh_buff_13m_wien, .predicate = st_disjoint) %>%
    st_filter(sf_mh_buff_near_wien, .predicate = st_disjoint) %>%
    st_drop_geometry() %>%
    count(UHRZEIT, WOCHENTAG, name = "n") %>%
    mutate(region = "Rest of Vienna")

# combine data
df_accidents_by_time_weekday_all <- bind_rows(
    df_unfaelle_on_mh_by_time,
    df_unfaelle_near_mh_by_time,
    df_unfaelle_vienna_by_time
)

# Translate weekdays to German and order factors for plotting
vec_time_order <- c(
    "0 bis 6 Uhr",
    "6 bis 9 Uhr",
    "9 bis 12 Uhr",
    "12 bis 15 Uhr",
    "15 bis 18 Uhr",
    "18 bis 24 Uhr"
)
vec_weekday_order_de <- c("Mo", "Di", "Mi", "Do", "Fr", "Sa", "So")

df_accidents_by_time_weekday_all <- df_accidents_by_time_weekday_all %>%
    mutate(
        WOCHENTAG = recode(
            WOCHENTAG,
            "Mon" = "Mo",
            "Tue" = "Di",
            "Wed" = "Mi",
            "Thu" = "Do",
            "Fri" = "Fr",
            "Sat" = "Sa",
            "Sun" = "So"
        ),
        UHRZEIT = factor(UHRZEIT, levels = rev(vec_time_order)),
        WOCHENTAG = factor(WOCHENTAG, levels = vec_weekday_order_de)
    )


# write out the data
p_out_time_of_bike_accidents = here("data_output/time_of_accidents.csv")
df_accidents_by_time_weekday_all %>% 
  pivot_wider(
    names_from = UHRZEIT,
    values_from = n
  ) %>% write_csv(p_out_time_of_bike_accidents)

  

#++++++++++++++++++++++++++++++
# plot heatmaps ----
# ++++++++++++++++++++++++++++++

# Plot for "On Mariahilferstr."
lst_plot_on_mh <- df_accidents_by_time_weekday_all %>%
    filter(region == "On Mariahilferstr.") %>%
    ggplot(aes(x = WOCHENTAG, y = UHRZEIT, fill = n)) +
    geom_tile(color = "white", size = 0.5) +
    geom_shadowtext(
        aes(label = n),
        color = "black",
        bg.color = "white",
        bg.r = 0.05,
        size = 3
    ) +
    coord_equal() +
    scale_fill_viridis_c(option = "plasma", direction = -1) +
    theme_minimal(base_size = 12) +
    labs(
        title = "Unfälle auf der Mariahilfer Straä>e",
        x = NULL,
        y = NULL,
        fill = "Anzahl Unfälle"
    ) +
    theme(
        plot.title = element_text(face = "bold", size = 16),
        axis.text.x = element_text(angle = 45, hjust = 1),
        legend.position = "none"
    )

# Plot for "Near Mariahilferstr."
lst_plot_near_mh <- df_accidents_by_time_weekday_all %>%
    filter(region == "Near Mariahilferstr.") %>%
    ggplot(aes(x = WOCHENTAG, y = UHRZEIT, fill = n)) +
    geom_tile(color = "white", size = 0.5) +
    geom_shadowtext(
        aes(label = n),
        color = "black",
        bg.color = "white",
        bg.r = 0.05,
        size = 3
    ) +
    coord_equal() +
    scale_fill_viridis_c(option = "plasma", direction = -1) +
    theme_minimal(base_size = 12) +
    labs(
        title = "Unfälle nahe der Mariahilfer Straä>e (1km Puffer)",
        x = NULL,
        y = NULL,
        fill = "Anzahl Unfälle"
    ) +
    theme(
        plot.title = element_text(face = "bold", size = 16),
        axis.text.x = element_text(angle = 45, hjust = 1),
        legend.position = "none"
    )

# Plot for "Rest of Vienna"
lst_plot_vienna <- df_accidents_by_time_weekday_all %>%
    filter(region == "Rest of Vienna") %>%
    ggplot(aes(x = WOCHENTAG, y = UHRZEIT, fill = n)) +
    geom_tile(color = "white", size = 0.5, show.legend = F) +
    geom_shadowtext(
        aes(label = n),
        color = "black",
        bg.color = "white",
        bg.r = 0.12,
        size = 3
    ) +
    coord_equal() +
    scale_fill_viridis_c(option = "plasma", direction = -1) +
    theme_minimal(base_size = 12) +
    labs(
        title = "Unfälle im Rest von Wien",
        x = NULL,
        y = NULL,
        fill = "Anzahl Unfälle",
        fill = NULL
    ) +
    theme(
        plot.title = element_text(face = "bold", size = 16),
        axis.text.x = element_text(angle = 45, hjust = 1),
        legend.position = "none"
    )

# Print the plots
print(lst_plot_on_mh)
print(lst_plot_near_mh)
print(lst_plot_vienna)
```


# Random images from accidents

<iframe id="myFrame" src="https://b.staticfiles.at/elm/static/2025-10-fahrrad/index.html"
        width="100%" height="800px" style="border:none;"></iframe>

